【裁判字號】    95,抗,1283
【裁判日期】    950928
【裁判案由】    假扣押
【裁判全文】
臺灣高等法院民事裁定                  95年度抗字第1283號
抗  告  人  鴻運電子股份有限公司
法定代理人  丙○○
                        1
代  理  人  乙○○
                        樓
相  對  人  甲○○
上列當事人間假扣押事件，抗告人對於中華民國95年7月6日臺灣
臺北地方法院95年度裁全字第8953號所為裁定提起抗告，本院裁
定如下：
    主  文
原裁定廢棄。
相對人於原法院之聲請駁回。
聲請及抗告訴訟費用由相對人負擔。
    理  由
一、相對人於原法院聲請意旨略以：相對人執有抗告人簽發之支
    票4紙，部分票據因存款不足遭退票，經查債務人有隱匿財
    產之意圖，相對人如不對其所有財產實施假扣押，日後恐有
    不能強制執行或甚難執行之虞，爰陳明願供擔保以代釋明，
    請裁准假扣押等語。
    原裁定以：本件相對人就其所主張之請求及假扣押原因，除
    已提出支票及退票理由單影本等件外，復據陳明願供擔保以
    補釋明之不足，所請假扣押核無不合，爰命相對人以新台幣
    （以下同）216萬元為抗告人供擔保後，得對抗告人之財產
    在648萬元之範圍內為假扣押。抗告人如為相對人供擔保金
    648萬元或將債權人請求之金額提存後，得免為或撤銷假扣
    押。
二、抗告意旨略以：相對人以抗告人所簽發之支票影本為證，主
    張因抗告人未依約還款，致提示之支票跳票而向原審法院聲
    請假扣押，惟相對人未就抗告人是否確有未依約還款之事實
    為釋明，亦未就日後是否確有不能執行或甚難執行之事由為
    釋明，依民事訴訟法第526條規定，實不應准許，為此提起
    抗告等語。
三、按債權人就金錢請求或得易為金錢請求之請求，欲保全強制
    執行，得聲請假扣押。而請求及假扣押之原因，應釋明之。
    民事訴訟法第522條第1項、第526條第1項分別定有明文。又
    民事訴訟法第526條第2項修正前條文為：「債權人雖未為前
    項釋明，如就債務人所應受之損害已供法院所定之擔保者，
    得命為假扣押。」惟現已修正為：「前項釋明如有不足，而
    債權人陳明願供擔保或法院認為適當者，法院得定相當之擔
    保，命供擔保後為假執行。」，其修正理由為「依原第2項
    規定，債權人得供擔保以代釋明，惟債權人聲請假扣押，應
    使法院信其請求及假扣押之原因大致為正當，故仍應盡其釋
    明責任。然其釋明如有不足，為補強計，於債權人陳明就債
    務人可能遭受之損害願供擔保並足以補釋明之不足，或於法
    院認以供擔保可補釋明之不足並為適當時，法院均可斟酌情
    形定相當之擔保，命債權人供擔保後為假扣押，爰修正第2
    項。」是依現行民事訴訟法第526條第2項規定，關於假扣押
    之原因，應由債權人提出可使法院信其主張為真實之證據，
    以釋明之；尚難逕以擔保取代釋明之欠缺。
四、查相對人為本件假扣押之聲請，固據提出支票及退票理由單
    影本為請求之釋明，惟其就假扣押原因，僅於其假扣押聲請
    狀敘明：「經查債務人有隱匿財產之意圖，聲請人如不對其
    所有財產實施假扣押，日後恐有不能強制執行或甚難執行之
    虞。聲請人為保全強制執行，願提供擔保以代釋明」，而未
    提出任何即時可以調查之證據，俾法院信其主張為真實，其
    釋明顯屬欠缺。雖其陳明願供擔保以代釋明，惟揆諸前揭說
    明，債權人仍須盡釋明之責，僅能以擔保補釋明之不足，而
    不能逕以擔保代替釋明之欠缺。相對人就假扣押原因未為任
    何釋明，顯與民事訴訟法第526條第1項、第2項規定不符，
    其假扣押之聲請，應予駁回。原審未察，命擔保後為假執行
    ，容有未洽。抗告意旨據此指摘原裁定不當，求予廢棄，為
    有理由，爰予廢棄，並改判如主文第2項所示。
五、據上論結，本件抗告為有理由，依民事訴訟法第492條、第
    95條、第78條，裁定如主文。
中    華    民    國    95    年    9     月    28    日
                    民事第一庭
                        審判長法  官  張耀彩
                              法  官  林金吾
                              法  官  盧彥如
正本係照原本作成。
本裁定除以適用法規顯有錯誤為理由，並經本院許可外，不得再
抗告。如提起再抗告，應於收受後10日內委任律師為訴訟代理人
向本院提出再抗告狀。並繳納再抗告費新台幣１千元。
中    華    民    國    95    年    9     月    29    日
                              書記官  鄭兆璋


司法院資訊處製作；財團法人民間司法改革基金會備份。
